【裁判字號】    95,訴,2680
【裁判日期】    951017
【裁判案由】    毒品危害防制條例
【裁判全文】
臺灣臺中地方法院刑事判決              95年度訴字第2680號
公  訴  人  臺灣臺中地方法院檢察署檢察官
被      告  乙○○
上列被告因違反毒品危害防制條例案件，經檢察官提起公訴（95
年度毒偵字第3458、3666號），被告於準備程序中就被訴事實為
有罪之陳述，受命法官於聽取當事人之意見後，由本院合議庭裁
定以簡式審判程序判決如下：
    主    文
乙○○施用第一級毒品，處有期徒刑陸月。又施用第一級毒品，
處有期徒刑柒月；扣案之第一級毒品海洛因壹包（淨重零點零捌
公克、包裝重零點壹玖公克）沒收銷燬之，扣案之空塑膠袋壹個
沒收。又施用第二級毒品，處有期徒刑肆月。應執行有期徒刑壹
年參月；扣案之第一級毒品海洛因壹包（淨重零點零捌公克、包
裝重零點壹玖公克）沒收銷燬之，扣案之空塑膠袋壹個沒收。
一、犯罪事實：
    乙○○前因施用毒品案件，經本院以民國九十五年度毒聲字
    第二六二號裁定令入勒戒處所觀察、勒戒後，認無繼續施用
    毒品之傾向，已於九十五年三月二十四日觀察勒戒執行完畢
    釋放，並經臺灣臺中地方法院檢察署檢察官以九十五年度毒
    偵字第一一八三號為不起訴處分確定。詎乙○○仍不知悛悔
    警惕，另基於施用第一級毒品之犯意，於九十五年七月二十
    六日即後述為警查獲前之同日某時，在位於臺中縣大肚鄉營
    埔村船頭巷一五二號即其友人楊秉豪（施用第一、二級毒品
    罪嫌，另經檢察官偵辦）居處（下稱上址友人居處），以將
    第一級毒品海洛因摻入香菸內點燃吸取其煙氣之方式，施用
    第一級毒品海洛因一次；其另基於施用第二級毒品之犯意，
    於九十五年七月二十六日十三時許，在上址友人居處，以將
    第二級毒品甲基安非他命用玻璃球燒烤之方式，施用第二級
    毒品甲基安非他命一次；其又另行起意，基於施用第一級毒
    品之犯意，先後於九十五年八月三日二十時許、翌日（即四
    日）十三時許，在上址友人居處，以將第一級毒品海洛因摻
    入香菸內點燃吸取其煙氣之方式，接續施用第一級毒品海洛
    因二次。嗣分別於：(一)九十五年七月二十六日二十三時許，
    在臺中市○區○○街九五號三樓之一即其友人楊秉豪另址居
    處為警查獲，且經警採集其尿液送往詮昕科技股份有限公司
    以ＧＣ／ＭＳ方法檢驗結果，均呈第一級毒品海洛因於人體
    代謝後之可待因、嗎啡陽性反應，及第二級毒品甲基安非他
    命於人體代謝後之安非他命、甲基安非他命陽性反應；(二)九
    十五年八月四日十三時二十五分許，在上址友人居處為警查
    獲，並扣得其所有供施用之第一級毒品海洛因一包（淨重○
    點○八公克、包裝重○點一九公克）、其所有供施用第一級
    毒品海洛因所用之空塑膠袋一個，且經警採集其尿液送往中
    山醫學大學附設醫院藥物濫用檢測中心以ＧＣ／ＭＳ方法檢
    驗結果，亦呈第一級毒品海洛因於人體代謝後之可待因、嗎
    啡陽性反應，因而查悉上情。
二、本案證據：
  (一)訊據被告乙○○就前揭施用第一級毒品海洛因之犯行，除於
    警詢、偵查中均自承於前揭二次經警查獲採尿前四日內，各
    有施用第一級毒品海洛因之犯行外，並於本院審理時之坦承
    不諱；訊據被告就前揭施用第二級毒品甲基安非他命之犯行
    ，業據被告於本院審理時坦白承認。
  (二)真實姓名對照表二紙、詮昕科技股份有限公司九十五年八月
    十一日濫用藥物尿液檢驗報告一紙、中山醫學大學附設醫院
    藥物濫用檢測中心九十五年八月十七日檢驗報告一紙。
  (三)法務部調查局九十五年九月二日調科壹字第○九五二三○○
    八二二○號鑑定書（見本院卷十二頁）。
  (四)扣案之被告所有供施用之第一級毒品海洛因一包（淨重○點
    ○八公克、包裝重○點一九公克），及被告所有供施用第一
    級毒品海洛因所用之空塑膠袋一個。
  (五)扣押物品清單二紙。
  (六)臺灣臺中地方法院檢察署刑案資料查註紀錄表、臺灣高等法
    院被告全國前案紀錄表（被告前案及素行之認定）。
三、論罪科刑：
  (一)按海洛因、甲基安非他命分別係毒品危害防制條例第二條第
    二項第一、二款所列之第一、二級毒品，均不得非法施用。
    故核被告所為，係犯毒品危害防制條例第十條第一項、第二
    項之施用第一、二級毒品罪。被告持有第一、二級毒品之低
    度行為，均已為施用之高度行為所吸收，均不另論罪。
  (二)按如數行為於同時同地或密切接近之時地實施，侵害同一之
    法益，各行為之獨立性極為薄弱，依一般社會健全觀念，在
    時間差距上，難以強行分開，在刑法評價上，以視為數個舉
    動之接續施行，合為包括之一行為予以評價，較為合理，則
    屬接續犯，而為包括之一罪（依最高法院八十六年臺上字第
    三二九五號判例意旨參照）。本案被告係先後於九十五年八
    月三日二十時許、翌日（即四日）十三時許即僅時隔十餘小
    時，在上址友人居處之同一地點，以將海洛因摻入香菸內點
    燃吸取其煙氣之同一方式，施用海洛因二次，有如前述。再
    參以被告原係欲將其購得可施用二至三次之海洛因一包施用
    完畢，旋即經警查獲並扣得其所購得該包尚未施用完畢之前
    開海洛因一包等情，亦據被告於本院審理時供陳明確（見本
    院卷二三頁），足認被告此二次之施用海洛因犯行，乃時、
    空密接，被告就前開購得之該包海洛因之數次施用行為，其
    個別行為之獨立性顯極為薄弱，堪認係屬侵害同一法益之同
    種類侵害行為繼續不間斷之實行，核屬接續犯，為包括之一
    罪。
  (三)另參諸被告於本案第一次經警查獲後採尿前四日，僅有於九
    十五年七月二十六日為警查獲前之同日某時施用海洛因一次
    ，在本案第一次經警查獲前、後我都有想要戒毒；被告於本
    案第二次經警查獲後採尿前四日即於九十五年八月三日二十
    時許、翌日（即四日）十三時許所施用之海洛因二次，是因
    為心情不好才會施用等情，業據被告於本院審理時陳明在卷
    （見本院卷二二、二三頁）。被告既於第一次經警查獲後即
    思及戒毒之情形下，於相隔近七日之久，被告因心情不佳始
    另接續施用海洛因二次，則被告於九十五年七月二十六日為
    警查獲前之同日某時施用海洛因一次，與嗣九十五年八月三
    日二十時許、翌日（即四日）十三時許所施用海洛因二次之
    間，除時、空並非密接，二者行為各自獨立而無接續犯之情
    事外，顯亦無接連反覆實施足以評價為集合犯之情事，甚為
    明確。是被告就此二者之施用第一級毒品海洛因犯行，及施
    用第二級毒品甲基安非他命之三罪間，犯意各別，行為互殊
    ，應分論併罰。
  (四)爰審酌被告因施用毒品經法院裁定令入勒戒處所觀察、勒戒
    並執行完畢後，竟未能從中記取教訓，深切體認毒品危害己
    身健康之鉅，反而再次趁隙施用第一級毒品海洛因及第二級
    毒品甲基安非他命，足見被告自制能力尚有未足，而有接受
    相當期間監禁教化之必要，以促其及早矯正吸毒惡習；惟兼
    衡酌施用毒品固戕害個人健康至鉅，然就他人權益之侵害仍
    屬有限，被告犯後業已坦承犯行之態度、暨其犯罪之動機、
    目的、手段、施用次數等一切情狀，分別量處如主文所示之
    刑，並定其應執行刑，以示懲儆。
  (五)扣案之第一級毒品海洛因一包（淨重○點○八公克），為毒
    品危害防制條例第二條第二項第一款所列之第一級毒品，有
    如前述。再參以法務部調查局鑑定海洛因時，一般係以傾倒
    之方式，將包裝袋內之海洛因倒出與包裝袋分離而稱重，必
    要時亦會輔以刮杓取袋內粉末，然無論依上述何種方式分離
    ，包裝袋內均會有極微量洛因殘留，業經法務部於九十三年
    三月十九日以調科壹字第０九三００一一三０六０0號函示
    在案（見司法院編印法官辦理刑事案件參考手冊（一）第三
    三四頁）。本案扣案之海洛因一包，檢驗結果包裝重○點一
    九公克，當指依上述方式將包裝內海洛因與包裝袋分離所得
    到之包裝重，包裝袋內仍會有海洛因殘留。是用以包裝該包
    海洛因之包裝袋（○點一九公克），若與其內所包裝之毒品
    析離時，其與該毒品所殘留之毒品難以析離，自應全部視為
    毒品，亦均依毒品危害防制條例第十八條第一項前段之規定
    ，宣告沒收銷燬之。又扣案之空塑膠袋一個，為被告所有，
    並供其施用第一級毒品海洛因犯罪所用之物，業據被告供述
    甚明，惟無法證明係專供施用毒品之用，是僅為供犯罪所用
    之物，爰依刑法第三十八條第一項第二款之規定，併宣告沒
    收。
四、不另為無罪諭知部分：
  (一)公訴意旨另以：被告自九十五年三月間某日起至同年七月二
    十六日（即被告前揭有罪科刑施用海洛因一次）前之某時，
    及自同年七月二十六日二十三時後某時起至同年八月三日二
    十時前之某時，亦有多次施用第一級毒品海洛因之犯行，而
    認此部分與前開有罪科刑之施用海洛因部分，有實質上一罪
    關係，因認被告此部分行為亦涉犯毒品危害防制條例第十條
    第一項之施用第一級毒品罪嫌。
  (二)按犯罪事實應依證據認定之，無證據不得認定犯罪事實；又
    不能證明被告犯罪者，應諭知無罪之判決，刑事訴訟法第一
    百五十四條第二項及第三百零一條第一項分別定有明文。又
    按被告或共犯之自白，不得作為有罪判決之唯一證據，仍應
    調查其他必要之證據，以察其是否與事實相符，刑事訴訟法
    第一百五十六條第二項定有明文。公訴人認被告有上述犯行
    ，係以被告於警詢及偵查中之自白為其論據。經查，被告雖
    於警詢、偵查自白有此部分之犯行，惟被告於本院審理時則
    自陳其之前陳稱九十五年三月開始施用，實際上是指觀察勒
    戒前之事，與本案無關等語；且陳明其於本案第一次經警查
    獲後採尿前四日，僅有於九十五年七月二十六日為警查獲前之
    同日某時施用海洛因一次，於本案第二次經警查獲後採尿前
    四日，僅有於九十五年八月三日二十時許、翌日（即四日）
    十三時許施用海洛因二次等語（見本院卷二二、二三頁），
    則其先前於警詢、偵查中之自白，已難認與事實相符，顯存
    有瑕疵。再參諸施用毒品尿液中排出最長時限，受施用劑量
    、施用方式、個人體質及其代謝情況等因素影響，因個案而
    異，一般可檢出最長時間海洛因服用後二至四天一節，有行
    政院衛生署管制藥品管理局九十二年十二月二日管檢字第○
    九二○○○九九九○號函可參（見司法院編印法官辦理刑事
    案件參考手冊（一）第一四二、一四三頁）。則被告除就本
    案前揭有罪科刑之施用海洛因犯行之自白部分，確能以前揭
    詮昕科技股份有限公司濫用藥物尿液檢驗報告、中山醫學大
    學附設醫院藥物濫用檢測中心檢驗報告，作為此部分事實之
    補強證據，並進一步認定被告此部分自白確與事實相符外，
    就被告逾此部分之前揭自白，除存有瑕疵外，亦乏積極證據
    足資認定，自無從逕為不利被告之認定。惟公訴人認此部分
    與上述經本院認定有罪部分有實質上一罪關係，本院爰不另
    為無罪之諭知，附此敘明。
五、應適用之法條：依刑事訴訟法第二百七十三條之一第一項、
    第二百九十九條第一項前段、第三百十條之二、第四百五十
    四條第一項，毒品危害防制條例第十條第一項、第二項、第
    十八條第一項前段，刑法第十一條、第五十一條第五款、第
    三十八條第一項第二款，判決如主文。
六、如不服本判決，應於判決送達後十日內，向本院提出上訴狀
    （須附繕本），上訴於臺灣高等法院臺中分院。
本案經檢察官甲○○到庭執行職務。
中    華    民    國    95    年    10    月    17    日
                  刑事第九庭    法  官  何世全
以上正本證明與原本無異。
                                書記官  童洪芳美
中    華    民    國    95    年    10    月    17    日
附錄論罪科刑法條：
毒品危害防制條例第十條第一項
施用第一級毒品者，處六月以上五年以下有期徒刑。
毒品危害防制條例第十條第二項
施用第二級毒品者，處三年以下有期徒刑。


司法院資訊處製作；財團法人民間司法改革基金會備份。
